【裁判字號】    90,簡上,219
【裁判日期】    901122
【裁判案由】    偽造文書
【裁判全文】
臺灣臺北地方法院刑事判決                          九十年度簡上字第二一九號
    上  訴  人  乙○○
    即  被  告
右上訴人因偽造文書案件，不服本院九十年度簡字第四四三號，中華民國九十年五月
二十九日第一審簡易判決（起訴案號：台灣台北地方法院檢察署八十八年度偵字第二
二二０五號）提起上訴，本院管轄之第二審合議庭判決如左：
    主  文
原判決撤銷。
乙○○連續行使偽造私文書，足以生損害於公眾及他人，累犯，處有期徒刑伍月，如
易科罰金，以佰元折算壹日。
    事  實
一、乙○○前於民國六十七年間因違反票據法案件經本院以六十七年自票字第二六一
    一號判處有期徒刑三月併科罰金四萬五千元，再經臺灣高等法院於六十八年八月
    二十五日以六十八年上易字第一六七六號判決駁回上訴確定，有期徒刑三月部分
    於七十四年十月五日易科罰金執行完畢，罰金四萬五千元部分因罹於時效於七十
    四年十月八日經臺灣臺北地方法院檢察署以甲○丑銷字第一一０三八號撤銷通緝
    ，猶不知悔改，其因詐欺案遭通緝，為規避刑責便於出入國境，竟於七十八年十
    二月十三日，以日本人「高橋考史」之名義，向日本政府冒領編號：ＭＫ000
    0000號「高橋考史」之護照，並基於行使偽造私文書之概括犯意，連續於如
    附表編號一、三、五、七所示之入境時間，冒用「高橋考史」之名義，以偽簽「
    高橋考史」之署名之方式偽造「高橋考史」名義之入境登記表，並在附表編號一
    、三、五、七所示之機場入境時，交機場證照查驗人員查驗證照並加蓋入境查驗
    章戳存查，並於如附表編號二、四、六、八所示之出境時間，冒用「高橋考史」
    之名義，以偽簽「高橋考史」之署名方式偽造「高橋考史」名義之出境登記表，
    在附表編號二、四、六、八所示之機場出境時，交機場證照查驗人員查驗證照並
    加蓋出境查驗章戳存查，足以生損害於內政部警政署入出境管理局對於入出境管
    理之正確性及「高橋考史」。
二、案經丙○○○告發由臺灣臺北地方法院檢察署檢察官偵查起訴。
    理  由
一、右揭事實業據被告即上訴人乙○○於偵查、原審訊問及本院審理中坦承不諱（偵
    查部分見偵查卷第十八、十九及三十一頁，原審訊問部分見原審卷第一００、一
    ０一及一二一至一二三頁，本院審理部分見本院九十年七月十八日訊問筆錄及同
    年十一月八日審判筆錄），經核與告發人丙○○○指述之情節相符，並有高橋考
    史日本護照一本、內政部警政署入出境管理局（以下簡稱境管局）八十八年八月
    二十五日境信（外）證字第一九八九一八號外國人入出境日期證明書、境管局八
    十九年八月二十五日（八九）境信昌字第六二五七六號及九十年三月八日（九十
    ）境行齡字第００七０七九號函、及內政部警政署八十九年十月七日（八九）警
    署資字第二０八二九九號、八十九年十一月二十二日（八九）警署資字第二五五
    七七一號、九十年二月二十六日（九十）警署資字第六０八四三號函在卷足憑，
    足徵被告之自白與事實相符，應堪採信，本件事證明確，被告犯行洵堪認定，應
    依法論科。
二、查被告乙○○於前揭時、地，連續以偽簽「高橋考史」署名之方式偽造「高橋考
    史」名義之前揭入、出境登記表，並將前揭偽造之登記表交航警人員查驗而行使
    之，核其所為係犯刑法第二百十六條、第二百十條之行使偽造私文書罪。其偽造
    署押為偽造私文書之部分行為，又偽造私文書之低度行為應為行使之高度行為所
    吸收，均不另論罪。被告上訴意旨雖辯稱行使偽造入、出境登記表行為與行使偽
    造護照之行為，二者不可分離，屬同一行為，伊之行為應論以刑法第二百十六條
    、第二百十二條之行使偽造護照罪云云，惟查行使偽造入、出境登記表與行使偽
    造護照之行為，在客觀上為獨立可分之二行為，並非不可分離之同一行為，且被
    告所持之「高橋考史」日本護照，係被告冒「高橋考史」之名義，向日本政府申
    請核發，並非偽造護照，自不得僅以行使偽造護照罪論處，附此敘明。被告先後
    多次犯行，時間緊接，方法相同，顯係基於概括犯意為之，為連續犯，應依刑法
    第五十六條規定，以一罪論，並加重其刑。公訴人雖就被告連續行使偽造私文書
    之部分，於起訴書漏載起訴法條，惟已於起訴事實欄載明該犯罪事實，本院自應
    予以審理。又被告乙○○於六十七年間因違反票據法案件經本院以六十七年自票
    字第二六一一號判處有期徒刑三月併科罰金四萬五千元，再經臺灣高等法院於六
    十八年八月二十五日以六十八年上易字第一六七六號駁回上訴確定確定，有期徒
    刑三月部分於七十四年十月五日易科罰金執行完畢，罰金四萬五千元部分因罹於
    時效於七十四年十月八日經臺灣臺北地方法院檢察署以甲○丑銷字第一一０三八
    號撤銷通緝，有臺灣高等法院檢察署刑事案件紀錄簡覆表及臺灣臺北地方法院檢
    察署九十年八月十七日甲○茂未六八執一五八六五字第三六一五八號函在卷足憑
    ，其於五年以內再犯本件最重本刑為有期徒刑以上之罪，為累犯，應依刑法第四
    十七條之規遞定加重其刑。爰審酌被告因詐欺案遭通緝，為規避刑責便於出入國
    境，竟連續行使私文書達八次，惟犯罪後尚能坦承犯行，暨其犯罪之動機、目的
    、手段、所生之危害等一切情狀，量處如主文所示之刑，並諭知易科罰金之折算
    標準。按被告行為後，刑法第四十一條已於九十年一月四日修正，於九十年一月
    十日公布，並自同年一月十二日起生效，修正後刑法第四十一條第一項：「犯最
    重本刑為五年以下有期徒刑以下之罪，而受六個月以下有期徒刑或拘役之宣告，
    因身體、教育、職業、家庭之關係或其他正當事由，執行顯有困難者，得以一元
    以上三元以下折算一日，易科罰金」之規定，較之修正前之刑法第四十一條以「
    犯最重本刑為三年以下有期徒刑以下之刑之罪，而受六月以下有期徒刑或拘役之
    宣告」，始得易科罰金之規定，以修正後刑法第四十一條第一項之規定有利於被
    告，被告行為時雖在刑法第四十一條修正生效前，惟依刑法第二條第一項前段規
    定，仍應適用裁判時即修正後之刑法第四十一條第一項規定諭知易科罰金之折算
    標準，併此敘明。原審據以論罪科刑，固非無見，惟查被告前因違反票據法案件
    經本院以六十七年自票字第二六一一號判處有期徒刑三月併科罰金四萬五千元，
    再經臺灣高等法院以六十八年上易字第一六七六號駁回上訴確定確定，有期徒刑
    三月部分於七十四年十月五日易科罰金執行完畢，於五年內再犯本件最重本刑為
    有期徒刑以上之罪，為累犯，原審誤認被告曾於八十八年五月間因偽造文書案件
    ，經臺灣高雄地方法院以八十八年度易字第二八八一號判處有期徒刑二月確定，
    並於八十八年十一月十日易科罰金執行完畢，於五年內再犯本件最重本刑為有期
    徒刑以上之罪為累犯，尚有未洽，又如附表所示偽造之「高橋考史」名義入境登
    記表及出境登記表上所偽造之「高橋考史」署名，因該等偽造之入、出境登記表
    已逾保存期限而不存在，現僅有縮影影本存於電腦登錄資料，有本院公務電話紀
    錄在卷足憑，是不依刑法第二百十九條宣告沒收，被告聲明上訴認其前開所為並
    不構成累犯，雖無理由，惟原判決既有右述可議之處，自應由本院將原判決撤銷
    改判。
三、公訴意旨另認被告乙○○將「高橋考史」之姓名，填載於入、出境登記表上，並
    於入出境時將該不實之登記表，交由航警局人員，將此不實之入出境紀錄登載於
    職務上所掌之電腦資料之公文書上，均足以生損害於高橋考吏及中華民國入出境
    管理之正確性，因認被告涉有使公務員登載不實罪責。惟按刑法第二百十四條所
    謂使公務員登載不實事項於公文書罪，須一經他人之聲明或申報，公務員即有登
    載之義務，並依其所為之聲明或申報予以登載，而屬不實之事項者，始足構成，
    若其所為聲明或申報，公務員尚須為實質之審查，以判斷其真實與否，始得為一
    定之記載者，即非本罪所稱之使公務員登載不實（最高法院七十三年度台上字第
    一七一０號判例參照），經查，被告持高橋考史之日本國人護照入出中華民國國
    境時，內政部警政署入出境管理局之航警人員，於各該入出境之機場，對於被告
    所持之護照是否與其本人相符，應為實質之審查，並於審查後加蓋查驗章戳，並
    非一經入出境之外國人一經申報後，即將該資料登載於境管局之入出境電腦資料
    中，有內政部警政署入出境管理局九十年三月八日（九十）境行齡字第００七０
    七九號函在卷可按，故依前揭說明及判例，被告所為，尚與刑法第二百十四條使
    公務員登載不實罪之構成要件有所不合，原應為無罪判決之諭知，惟此一部分與
    前開有罪部分，有裁判上一罪之牽連犯關係，爰不另為無罪之諭知。
據上論斷，應依刑事訴訟法第四百五十五條之一第一項、第三項、第三百六十九條第
一項前段、第三百六十四條、第二百九十九條第一項前段，刑法第二條第一項前段、
第五十六條、第二百十六條、第二百十條、第四十七條、修正後刑法第四十一條第一
項，罰金罰鍰提高標準條例第一條前段、第二條，判決如之主文。
本案經檢察官張熙懷到庭執行職務
中      華      民      國      九十    年      十一    月    二十二    日
                                  臺灣臺北地方法院刑事第五庭
                                      審判長法官  廖紋妤
                                            法官  朱夢蘋
                                            法官  李家慧
右正本證明與原本無異。
本判決不得上訴
                                          書記官  黃秀琴
中      華      民      國      九十    年      十一    月    二十二    日
附表：
┌──┬───────────┬──────────┬─────────┐
│編號│時間          │入（出）境機場      │附註              │
├──┼───────────┼──────────┼─────────┤
│一、│七十九年五月十九日    │桃園中正國際機場    │入境              │
├──┼───────────┼──────────┼─────────┤
│二、│七十九年五月二十二日  │桃園中正國際機場    │出境              │
├──┼───────────┼──────────┼─────────┤
│三、│七十九年六月三日      │桃園中正國際機場    │入境              │
├──┼───────────┼──────────┼─────────┤
│四、│七十九年六月六日      │桃園中正國際機場    │出境              │
├──┼───────────┼──────────┼─────────┤
│五、│七十九年九月七日      │桃園中正國際機場    │入境              │
├──┼───────────┼──────────┼─────────┤
│六、│七十九年九月二十六日  │桃園中正國際機場    │出境              │
├──┼───────────┼──────────┼─────────┤
│七、│七十九年十二月二十三日│高雄小港國際機場    │入境              │
├──┼───────────┼──────────┼─────────┤
│八、│八十年一月五日        │桃園中正國際機場    │出境              │
└──┴───────────┴──────────┴─────────┘
附錄本案論罪科刑法條全文：
刑法第二百十六條：
行使第二百十條至第二百十五條之文書者，依偽造、變造文書或登載不實事項或使登
載不實事項之規定處斷。
刑法第二百十條：
偽造、變造私文書，足以生損害於公眾或他人者，處五年以下有期徒刑。


司法院資訊處製作；財團法人民間司法改革基金會備份。
